臺灣高等法院刑事判決
110年度上訴字第1863號
上  訴  人  
即  被  告  游羽逢

選任辯護人  羅婉菱律師(法扶律師)          
上列上訴人因違反槍砲彈藥刀械管制條例案件，不服臺灣新北地
方法院109年度訴字第843號，中華民國110年1月20日第一審判決
（起訴案號：臺灣新北地方檢察署109年度偵字第11960號），提
起上訴，本院判決如下：
    主  文
上訴駁回。
    事  實
一、甲○○明知未經主管機關許可，不得持有槍砲彈藥刀械管制
    條例管制之違禁物，竟未經許可，基於持有可發射子彈具有
    殺傷力之改造槍枝及具有殺傷力子彈之犯意，於民國109 年
    3 月間某日，在新北市○○區○路○段○巷口附近，向真
    實姓名年籍均不詳之成年人，以新臺幣（下同）3 萬元購得
    具有殺傷力之改造槍枝1 支（含彈匣1 個，槍枝管制編號11
    00000000號）、具有殺傷力之子彈4 顆後，未經許可而持有
    之。嗣於同年4 月14日晚間8 時許，在新北市○○區○○路
    ○○巷前，因形跡可疑為警盤查，即在有偵查犯罪職權之公
    務員發覺其上開犯行前，主動交出上揭改造手槍1 枝、具有
    殺傷力之子彈4 顆，而自首報繳全部槍彈，進而接受裁判，
    因而查悉上情。
二、案經新北市政府警察局中和分局報告臺灣新北地方檢察署檢
    察官偵查起訴。
    理  由
壹、證據能力部分
　　按被告以外之人於審判外之陳述，雖不符刑事訴訟法第159
    條之1至同條之4之規定，而經當事人於審判程序同意作為證
    據，法院審酌該言詞陳述或書面陳述作成時之情況，認為適
    當者，亦得為證據；當事人、代理人或辯護人於法院調查證
    據時，知有同法第159條第1項不得為證據之情形，而未於言
    詞辯論終結前聲明異議者，視為有前項之同意，刑事訴訟法
    第159條之5定有明文。經查，本判決以下所引用各項證據資
    料中屬於被告以外之人於審判外之陳述，上訴人即被告甲○○
    及檢察官於本院準備程序中均同意有證據能力（見本院卷第
    94至95頁），且被告及檢察官於調查證據時，已知其內容及
    性質，皆未於言詞辯論終結前聲明異議，本院審酌上開證據
    取得過程並無瑕疵，與本案待證事實間復具有相當關聯性，
    亦無證明力明顯過低之情，認為以之作為本案證據核屬適當
    ，依前揭規定，應有證據能力；又以下所引用其餘各項非供
    述證據，經查並無違反法定程序取得之情，依刑事訴訟法第
    158條之4規定反面解釋，亦應有證據能力。
貳、本院認定犯罪事實之證據及理由 　　
一、上揭犯罪事實，業據被告於警、偵訊、原審及本院審理時坦
    承不諱（見偵卷第19頁、第147頁、原審卷第183頁及本院卷
    第155頁），並有新北市政府警察局中和分局扣押筆錄、扣
    押物品目錄表各1份、扣案物照片7張（見偵卷第27頁至第31
    頁、第87至89頁、第91頁、第181頁、第195頁）附卷可稽，
    及槍枝1支（含彈匣1個，槍枝管制編號0000000000號）、子
    彈4顆扣案可稽。且扣案之槍枝經送鑑定結果，認係非制式
    手槍，由仿手槍外型製造之槍枝，組裝已貫通之金屬槍管而
    成，擊發功能正常，可供擊發適用子彈使用，認具殺傷力。
    送鑑子彈4顆，認均係非制式子彈，由金屬彈殼組合直徑約9
    .0 mm金屬彈頭而成，均可擊發，認具殺傷力等情，有內政
    部警政署刑事警察局109年7月1日刑鑑字第1090040457號鑑
    定書、109年11月20日刑鑑字第1098020767號函各1份（見偵
    卷第163至165頁、原審卷第153頁）在卷可佐，則上開改造
    槍枝及子彈係分屬槍砲彈藥刀械管制條例規定之槍砲、彈藥
    無誤。從而，被告自白核與事實相符，本件事證明確，其犯
    行已堪認定，應予依法論罪科刑。
二、論罪科刑
  ㈠非法持有槍枝部分比較新舊法
    查被告行為後，槍砲彈藥刀械管制條例第4 條、第7 至9 條
    等規定已於109 年6 月10日修正公布，同年月12日生效施行
    。此次修法鑒於現行查獲具殺傷力之違法槍枝，多屬非制式
    槍枝，可遠距離致人死傷，且殺傷力不亞於制式槍枝，對人
    民生命、身體、自由及財產法益之危害，實與制式槍枝無異
    ；另因非制式槍枝之取得成本遠低於購買制式槍枝，且製造
    技術門檻不高、網路取得改造資訊容易，導致非制式槍枝氾
    濫情形嚴重，若區分制式與否而分別適用第7 條或第8 條處
    罰，將使不法分子傾向使用非制式槍砲從事不法行為，以規
    避第7 條較重之刑責，無異加深不法分子大量使用非制式槍
    砲之誘因，為有效遏止持非制式槍砲進行犯罪情形，非制式
    槍砲與制式槍砲罪責確有一致之必要。為此修正第4 條第1
    項第1 款所稱槍砲之定義，在特定類型槍砲前增列「制式或
    非制式」等語，使管制範圍明確及於所有具殺傷力之制式及
    非制式槍砲；且配合在第7 條第1 項、第8 條第1 項、第9
    條第1 項及第3 項亦均增列「制式或非制式」等語，以調整
    各條所規範特定類型槍砲之範圍（另將第8 條第2 項及第4
    項原條文「槍枝」，修正為「槍砲」，以統一用語）。是依
    修正後之新法，持有「非制式手槍」不再依第8 條第4 項規
    定處罰（刑度為處3 年以上10年以下有期徒刑，併科新臺幣
    〈下同〉7 百萬元以下罰金），乃改依刑度較重之第7 條第
    4 項規定處罰（刑度為處5 年以上有期徒刑，併科1 千萬元
    以下罰金）。本件被告所持有可發射子彈具有殺傷力之改造
    槍枝，由仿手槍外型製造之槍枝，組裝已貫通之金屬槍管而
    成，為非制式手槍，比較新舊法適用結果，新法規定非有利
    於被告，依刑法第2 條第1 項前段規定，應適用行為時之舊
    法規定。
  ㈡罪名及罪數
    核被告所為，係犯修正前槍砲彈藥刀械管制條例第8 條第4
    項未經許可持有可發射子彈具有殺傷力之改造槍枝罪、槍砲
    彈藥刀械管制條例第12條第4 項未經許可持有子彈罪。被告
    以一持有行為，同時持有上開改造槍枝及子彈，觸犯構成要
    件不同之2 罪，為想像競合犯，應從一重之未經許可持有可
    發射子彈具有殺傷力之改造槍枝罪論處。
  ㈢刑之加重、減輕
  ⒈犯本條例之罪自首，並報繳其持有之全部槍砲、彈藥、刀械
    者，減輕或免除其刑，槍砲彈藥刀械管制條例第18條第1 項
    前段定有明文，而此規定乃刑法第62條但書所指之特別規定
    ，自應優先適用。經查，本件被告係因形跡可疑遇警盤查時
    ，在員警知悉被告持有槍、彈之犯行前，被告即主動報繳其
    所攜帶之槍、彈等節，業據查獲員警謝承諺於原審審理中證
    述明確（見原審卷第174至175 頁），而卷內並無警方事前
    已懷疑被告持有本案槍、彈之事證，堪認被告是主動向員警
    自首並報繳全部槍枝及子彈，進而接受裁判，符合槍砲彈藥
    刀械管制條例第18條第1 項前段規定減輕或免除其刑之要件
    。
  ⒉考量本案槍、彈數量，本院認被告之犯罪情節、對刑罰之反
    應能力及被告自首報繳所能防止槍彈氾濫之程度等情狀，尚
    不足以免除刑責，仍應科予被告刑責，又因上揭減刑條文均
    同時有免除其刑之規定，依刑法第66條但書規定，得減至3
    分之2 ，爰依法減輕。
三、上訴駁回之理由　　
  ㈠原審以被告犯罪明確，而適用修正前槍砲彈藥刀械管制條例
    第8 條第4項、第12條第4 項、第18條第1項前段，刑法第11
    條、第38條第1項等規定，並審酌被告任意持有前開改造槍
    枝及子彈，對社會治安有潛在之危險性，惟念其持有之槍彈
    數量、持有時間甚短，犯後始終坦承持有槍彈之行為，態度
    尚可，且未曾持該槍彈犯罪，尚未造成重大之危害，兼衡其
    智識程度、家庭生活與經濟狀況、犯罪之動機、目的、手段
    等一切情狀，量處有期徒刑1年，併科罰金新臺幣捌萬元，
    並諭知罰金如易服勞役，以壹仟元折算壹日。併說明扣案之
    改造槍枝係屬違禁物，不問屬於被告與否，應依刑法第38條
    第1項規定，宣告沒收之。經核原判決認事用法，洵無違誤
    ，量刑及沒收亦屬妥適。
  ㈡被告及其辯護人上訴意旨略以：被告已坦承本件罪刑，且符
    合自首的規定，可知被告於員警詢問時即主動報繳槍枝子  
    彈。被告犯後態度良好，本件亦並無造成社會重大危害，應
    有槍砲彈藥刀械管制條例第18條第1項前段之免除其刑之適
    用。並請參酌被告持有本案槍枝的時間甚短，且從來沒有持
    有槍枝而犯罪，惡行並非重大，應有刑法第59條酌減其刑之
    適用。另原審併科罰金8 萬元的量處有違比例原則，此部分
    參考司法院量刑資訊系統的資料，在有期徒刑判決1 年的判
    決中只有判處2 萬元的罰金，原審併科罰金顯有過重，請求
    撤銷原判決等語。惟查：
　1.本案查獲過程，依證人即員警謝承諺於原審審理所證述：我
    們當時在處理一件類似糾紛有人去騷擾的案件，當時剛好警
    車亮警示燈停在路旁，看到被告疑似有瞄到我們，開車加速
    往復興301巷口，我就上前攔查，被告就配合停下來，車上
    只有被告1人，請他出示證件後，有問他駕駛座位下粉紅色
    袋子內是不是違禁物，我們從袋子外觀看不出裡面是什麼東
    西，只是很例行性的問說裡面有沒有所謂違禁品，他自己承
    認說是違禁物，然後他主動將整個袋子拿給同事等情（見原
    審卷第168至173頁），被告係在員警臨檢下於員警未發覺其
    持有槍彈前而始承認持有違禁物之情狀，與完全未受警方壓
    力下出於己意自動報繳槍彈之情形仍屬有間，自難受免除其
    刑之寬典。
  ⒉刑法第59條規定之酌量減輕其刑，必須犯罪另有特殊之原因
    與環境，在客觀上足以引起一般同情，認為即使予以宣告法
    定最低度刑，猶嫌過重者，始有其適用。此所謂法定最低度
    刑，固包括法定最低本刑；惟遇有其他法定減輕之事由者，
    則應係指適用其他法定減輕事由減輕其刑後之最低度刑而言
    。倘被告別有法定減輕事由者，應先適用法定減輕事由減輕
    其刑後，猶認其犯罪之情狀顯可憫恕，即使科以該減輕後之
    最低度刑仍嫌過重者，始得適用刑法第59條規定酌量減輕其
    刑。查本件被告所犯持有改造槍枝，對社會治安危害甚鉅，
    其犯行並無特殊之原因與環境，在客觀上顯不足以引起一般
    同情，被告上揭主張事由，揆諸上揭說明，均屬刑法第57條
    量刑之參酌因素，尚難認被告犯罪之情狀有顯可憫恕情形；
    況其犯行經原審依槍砲彈藥刀械管制條例第18條第1項前段
    規定減輕其刑後，量處有期徒刑1 年併科罰金8 萬元，較諸
    法定本刑「3 年以上10年以下有期徒刑，併科罰金700 萬元
    以下罰金」，實已從輕量刑，難認有何情輕法重之憾。是被
    告請求再依刑法第59條規定酌減其刑云云，亦屬無據。
　⒊又量刑輕重，係屬法院得依職權自由裁量之事項，苟其量刑
    已以行為人之責任為基礎，並斟酌刑法第57條各款所列情狀
    ，而未逾越法定刑度或有濫用權限情事，即不得任意指為違
    法。原審已就被告之量刑（含罰金刑）刑度詳為審酌如上，
    其量刑既未逾越法定刑度，亦未濫用自由裁量之權限，難認
    有何不當。另依辯護人查詢之司法院量刑資訊系統與本案相
    類案件之量刑數據所得，平均罰金刑係2萬，固有司法院槍
    砲案件量刑資訊系統查詢資料所示量刑分布統計圖、檢索條
    件為據。然上開量刑資訊系統僅供參考，無個案之拘束力，
    且本案被告持有改造槍枝、子彈係以3 萬元購得，其情節與
    檢索條件所示之案情是否相當，已非無疑，自無從比附援引
    。
　⒋綜上所述，被告執前詞提起上訴，為無理由，應予駁回。　
據上論斷，應依刑事訴訟法第368條，判決如主文。
本案經檢察官劉異海到庭執行職務。
中　　華　　民　　國　　110 　年　　9 　　月　　29　　日
                  刑事第十二庭  審判長法　官  陳如玲　
                                      法　官  蔡如惠　
　　　　　　　　　　　　　　　　　　　法  官  廖建瑜
以上正本證明與原本無異。
如不服本判決，應於收受送達後20日內向本院提出上訴書狀，其
未敘述上訴之理由者並得於提起上訴後20日內向本院補提理由書
（均須按他造當事人之人數附繕本）「切勿逕送上級法院」。
                                      書記官　邵佩均　
中　　華　　民　　國　　110 　年　　9 　　月　　29　　日